最高法院刑事判決　　　　　　九十四年度台上字第四六二一號
　　上訴人　台灣高等法院台南分院檢察署檢察官
　　上訴人
　　即被告　戊○○
　　　　　　　　　　153巷2.
　　　　　　　　　　（另案羈押於台灣台南看守所）
　　　　　　乙○○
　　　　　　　　　　（現羈押於台灣台南看守所）
　　上訴人即被告乙○○之配偶.
　　　　　　丁○○
　　上訴人　甲○○
　　被　告　己○○
　　　　　　　　　　1
　　　　　　丙○○
上列上訴人等因被告等常業詐欺等罪案件，不服台灣高等法院台
南分院中華民國九十四年六月一日第二審判決（九十四年度上訴
字第三九號，起訴案號：台灣台南地方法院檢察署九十三年度偵
字第四四○六、五四三○、六六二七號），提起上訴，本院判決
如下：
    主  文
原判決關於戊○○常業詐欺及乙○○、甲○○、己○○、丙○○
部分均撤銷，發回台灣高等法院台南分院。
其他上訴駁回。
    理  由
甲、撤銷部分（即戊○○常業詐欺及乙○○、甲○○、己○○、
丙○○部分）：
本件原判決撤銷第一審關於戊○○常業詐欺部分及乙○○、甲○
○部分之科刑判決，改判依牽連犯從一重論處戊○○幫助常業詐
欺及均論處乙○○、甲○○共同常業詐欺罪刑（乙○○累犯，戊
○○、乙○○並應於刑之執行完畢或赦免後，令入勞動場所，強
制工作年）。並維持第一審依牽連犯從一重論處被告己○○共
同常業詐欺罪刑，及就被告丙○○被訴依乙○○指示領取戊○○
郵寄之人頭包裹及受乙○○至酒店招待酬謝，涉犯刑法第三百四
十條常業詐欺之幫助犯罪嫌部分，諭知被告丙○○無罪之判決，
駁回檢察官該部分在第二審之上訴。固非無見。
惟查：一、原判決以：本件經第一審判決後，檢察官係於民國（
下同）九十三年十一日二十五日收受判決正本，台灣台南地方法
院檢察署固於九十三年十二月二日以南檢惟德九十三請上二二三
字第六八○三七號函第一審法院：「主旨：檢送本署九十三年度
請上字第二二三號被告乙○○、戊○○、己○○等三人及九十三
年度上字第二八○號被告丙○○詐欺案檢察官上訴書六件、聲請
狀乙件，請查照辦理。說明：本案經貴院於中華民國九十三年十
一月十六日為第一審判決，檢察官於九十三年十一日二十五日接
受判決正本，認應提起上訴。」，惟僅有告訴人聲請上訴狀，並
未提出檢察官上訴書狀或上訴理由狀，已與刑事訴訟法第三百五
十條第一項所定「提起上訴，應以上訴書狀提出於原審法院為之
。」之規定不符，其嗣於九十四年二月一日始再以南檢惟德九十
三上二八○字第六三五五號函送上訴書予原審法院，對被告戊○
○、乙○○、己○○、丙○○等四人上訴，已逾檢察官上訴期間
，上訴不合法，應予駁回等情。但依原審卷附第一審法院之送達
證書所載，被告戊○○、乙○○、己○○、丙○○均分別於九十
三年十二月十日收受「九十三年度訴字第八一一號戊○○等詐欺
等」案件之「檢察官上訴書一件」（見原審卷一第四十五至四十
八頁，其中戊○○、乙○○、己○○送達處所均為台灣台南看守
所，丙○○部分則經寄存於管區警察分駐所），且台灣台南地方
法院檢察署上開第六八○三七號函已載明係檢送檢察官對上述被
告四人聲明上訴之「檢察官上訴書六件」，文內記載「附件如文
」（見同上卷第三七頁），倘上開函文並無該「檢察官上訴書六
件」等之附件，第一審法院何以仍予收文？上述之送達證書又何
以各有「檢察官上訴書一件」可供第一審法院送達於各該被告？
俱非無詳求之餘地。原審未遑詳查及此，遽認檢察官於第二審之
上訴為不合法而予以駁回，自嫌速斷。二、原判決認定乙○○另
自九十三年四月初起，以每週薪（新台幣，下同）一萬元之代價
，僱用上訴人甲○○擔任集團會計，負責至加達快遞公司領取戊
○○所郵寄之人頭帳戶存摺及提款卡包裹、將所領取之人頭帳戶
資料登簿、以電話語音向金融機構查詢人頭帳戶是否正常、將正
常可使用之人頭帳戶提款卡交予乙○○，及將已不能使用之人頭
帳戶存摺及提款卡以包裹退回戊○○等事宜，甲○○所為成立刑
法第三百四十條之常業詐欺罪、第三百四十九條第二項之故買贓
物罪、洗錢防制法第九條第一項之隱匿自己犯罪所得財產之洗錢
罪，其與乙○○、林峰君等其他共犯間有犯意聯絡及行為分擔，
為共同正犯各等情。然原判決對於甲○○所犯上述各罪，如何係
與乙○○等人間有犯意聯絡及行為分擔之共同正犯關係，並未於
事實欄翔實記載，於法已有未合；且乙○○、己○○、詹忠雄、
吳宗德、廖振吉、范家峰、林宗生於第一審經以證人行交互詰問
，其中僅乙○○供述其以週薪一萬元僱用甲○○負責上述之提領
、寄送包裹及查詢人頭帳戶是否正常等事項，並知情係人頭帳戶
等語，其餘之人則未敘及甲○○如何參與本案犯行之事實（見第
一審卷三第六十至八十二頁），原判決理由謂：甲○○於第一審
之自白，核與共同被告乙○○、己○○、詹忠雄、吳宗德、廖振
吉、范家峰、林宗生於第一審審理時均以證人身分到場具結並接
受被告詰問所陳證之情節相符云云（見原判決第九頁），與卷內
訴訟資料不盡相符，即嫌證據上之理由矛盾。以上或為上訴意旨
所指摘，或為本院得依職權調查之事項，應認原判決關於戊○○
常業詐欺及乙○○、甲○○、己○○、丙○○部分均有撤銷發回
更審之原因。
乙、駁回部分（即檢察官對原判決關於戊○○違反動產擔保交易
法、幫助詐欺、行使偽造特種文書罪上訴部分）：
按刑事訴訟法第三百七十六條所列各罪之案件，經第二審判決者
，不得上訴於第三審法院，法有明文。本件被告戊○○因常業詐
欺等罪案件，其中違反動產擔保交易法、幫助詐欺、行使偽造特
種文書部分，原審維持第一審之科刑判決，分別係適用動產擔保
交易法第三十八條及刑法第三十條、第三百三十九條第一項、第
二百十六條、第二百十二條判處罪刑（並與前揭該被告所犯常業
詐欺罪犯意各別，分論併罰，且檢察官於原審對此部分論罪法條
並無爭執）。查動產擔保交易法第三十八條、刑法第二百十二條
之最重法定本刑分別為三年以下、一年以下有期徒刑，與刑法第
三百三十九條之罪，分別屬於刑事訴訟法第三百七十六條第一款
、第四款所列各罪之案件，依首開說明，既經第二審判決，自不
得上訴於第三審法院，檢察官竟對之一併提起上訴，顯為法所不
許，此部分上訴應予駁回。
據上論結，應依刑事訴訟法第三百九十七條、第四百零一條、第
三百九十五條前段，判決如主文。
中　　華　　民　　國　九十四　年　　八　　月　二十五　日
                      最高法院刑事第八庭
                          審判長法官  呂　潮　澤
                                法官  吳　昆　仁
                                法官  孫　增　同
                                法官  趙　文　淵
                                法官  黃　正　興
      本件正本證明與原本無異
                                      書  記  官
中　　華　　民　　國　九十四　年　　八　　月　 三十 　日
                                                      Ｋ
